臺灣高等法院刑事裁定
110年度抗字第161號
抗  告  人 
即  被  告  黃璧枝



上列抗告人因聲請法官迴避案件，不服臺灣新北地方法院中華民
國109年10月30日裁定（109年度聲字第4007號），提起抗告，本
院裁定如下：
    主  文
抗告駁回。
    理  由
一、原裁定意旨略以：本件抗告人即被告黃璧枝（下稱抗告人）
    就原審109年度訴字第646號妨害風化等案件聲請法官迴避，
    綜觀聲請狀所載原因，略係以其聲請閱卷未獲准許為由；本
    案已於民國109年10月21日進行第一次準備程序庭，而被告
    於109年9月20日具狀請求預納費用付與卷宗及證物影本，業
    經承辦法官於同年月22日於該文狀批示「先附卷，並電聯通
    知已有將閱卷資料備妥，待其領取」等文字，及書記官於同
    年月23日通知被告至原審法院繳費領取閱卷資料，有刑事聲
    請狀、原審法院公務電話紀錄在卷可佐，可見承辦法官對於
    被告請求交付卷宗及證物影本，係批示准許並無駁回之情形
    ，顯與被告所指未獲准許閱卷等節不相符。此外，被告並未
    提出任何具體事證可認上開承審法官有何偏頗之事實，復查
    無其他積極證據足認承審法官與被告有何故舊恩怨等客觀上
    足認有偏頗之虞之情事，本件聲請，顯無理由，應予駁回等
    語。
二、抗告意旨略以：其從未聲請本案承審法官迴避，其所提「異
    議暨聲請我有重大理由，請准予變更期日」狀（下稱系爭書
    狀）之目的係要求閱覽本案檢察官起訴範圍之5個案號、10
    個卷宗，承審法官只准其閱5個案號、5個卷宗，如同意其要
    求，應命書記官重新發準備程序暨准予閱卷之通知單，爰依
    法請求撤銷原裁定等語，。
三、按依刑事訴訟法第17條、笫18條之規定，當事人聲請法官迴
    避，以法官有自行迴避之情形而不自行迴避，或有具體事實
    足認其執行職務有偏頗之虞之情形為限。所謂偏頗之虞，係
    指法官與訴訟關係人具有故舊恩怨等關係，其審判恐有不公
    平者而言。亦即以一般通常之人所具有之合理觀點，對於該
    承辦法官能否為公平之裁判，均足產生懷疑，且此種懷疑之
    發生，存有其安全客觀之原因，而非僅出諸當事人自己主觀
    之判斷者，始足當之。且法院本其訴訟指揮之職權行使，對
    於當事人之主張、聲請，在無礙事實認定及法律適用之前提
    下，本得審酌相關請求而為訴訟之進行，故當事人不得僅憑
    該訴訟指揮有利不利之情形，主張將受不公平裁判，進而主
    張法院有偏頗之虞，聲請法官迴避。是若只對於法官之指揮
    訴訟，或調查證據之方法，有所不滿，不能指為有偏頗之虞
    （最高法院109年度台抗字第1610號、108年台聲字第198號
    裁定意旨參照）。又刑事訴訟法第17條第8款所規定法官曾
    參與前審裁判之應自行迴避原因，係指同一法官，就同一案
    件，曾參與下級審之裁定或判決者而言，如僅曾參與審判期
    日前之調查程序，並未參與該案之裁判，依法即毋庸自行迴
    避（最高法院90年度台上字第7832號判決意旨參照）。另按
    聲請迴避之原因，應釋明之，刑事訴訟法第20條第2項亦定
    有明文。
四、經查：
  ㈠依抗告人於109年9月27日所提系爭書狀所載內容，其確實在
    其上(貳)請求裁定事項、(Ⅱ)備位請求項下親筆書寫：「梁
    世樺法官請准予迴避。」一語（見系爭書狀第4頁、原審卷
    第10頁、本院卷第43頁），足認其確實有對本案提出聲請法
    官迴避之情形。至於本件裁定受命法官雖曾為本案審查程序
    之承辦法官，然未參與該案之實體審理，參照前揭最高法院
    90年度台上字第7832號判例意旨，依法即毋庸迴避，均先予
    敘明。
　㈡本件在抗告人於109年9月20日具狀請求預納費用請求（付與
    ）閱卷後，業經原審承審法官於同年月22日在該書狀上註記
    「電聯通知已有所請閱卷資料備妥待其領取」等語，並由書
    記官於109年9月23日以電話向抗告人本人告知已備妥其於
    審查庭聲請閱覽之卷證在閱卷室，其逕前往該室繳費領取之
    情，有抗告人聲請狀、原審法院公務電話紀錄表可稽（見原
    審卷第77至87頁），並經本院調取原審法院109年度訴字第6
    46號案件全卷核閱無訛。抗告人竟又於109年9月27日提出本
    件系爭書狀，指稱書記官及承審法官未准許其閱卷而要求變
    更109年10月21日之庭期及聲請法官迴避云云（見原審卷第8
    9至107頁），明顯與前揭卷內相關書狀資料情節相違。原審
    就抗告人聲請法官迴避部分調查後，以抗告人未提出任何具
    體事證可認上開承審法官有何偏頗之事實，且查無其他積極
    證據足認承審法官與抗告人有何故舊恩怨等客觀上足認有偏
    頗之虞之情事，因認本件聲請顯無理由，駁回抗告人之聲請
    ，於法尚無違誤，核無不合。抗告意旨雖以：其系爭書狀未
    聲請本案承審法官迴避，而是要求閱覽本案檢察官起訴範圍
    之10件偵查卷宗，承審法官僅准許觀覽5個卷宗，並舉證五
    、證六為憑云云。惟觀諸抗告人所提準備程序通知書，二者
    記載內容僅在於前者（即證五，見本院卷第55頁）為「卷宗
    別」、後者（即證六，見本院卷第57頁）為「案號別」之差
    異，並無抗告人所稱僅准許觀覽5個卷宗之情，其所主張實
    屬誤會；且抗告人已確實由書記官以電話告知該案法官已准
    許閱覽相關卷證，業如前述，顯與抗告人所指未獲准許閱卷
    一節不符；此外，抗告人並無提出其他客觀上足以對於該承
    辦法官能否為公平之裁判，均足產生懷疑之證據，本件抗告
    為無理由，應予駁回。
據上論斷，應依刑事訴訟法第412條，裁定如主文。
中　　華　　民　　國　　110 　年　　3 　　月　　16　　日
                  刑事第十一庭  審判長法  官  周煙平
                                      法  官  吳炳桂
                                      法  官  陳俞伶  
以上正本證明與原本無異。
不得再抗告。
                                      書記官  朱家麒
中　　華　　民　　國　　110 　年　　3 　　月　　17　　日